---
title: " Monitoreo Intermareales Rocosos"
output: 
  flexdashboard::flex_dashboard:
    theme: lumen
    source: embed
    logo: logo.png
---

```{r setup, include=FALSE}
library(flexdashboard)
library(ggplot2)
library(plotly)
library(spocc)
library(readr)
library(reshape2)
library(leaflet)
library(xts)
library(dygraphs)
library(plotly)
library(lubridate)
library(dplyr)
library(htmltools)
library(DT)
library(shiny)
library(xts)
library(htmlwidgets)
library(vegan)
library(janitor)

library(RColorBrewer)
palette(brewer.pal(8, "Set2"))


```

```{r dataread, message=FALSE, warning=FALSE, include=FALSE}
#READ both files metadata and percent cover 

# Suppress summaries info
options(dplyr.summarise.inform = FALSE)

#DATA
##Data folder
Data <- "DATA"

#We download from CORALNET two files, 1-species cover information and 2- metadata of photoquadrats:
# 1- metadata.csv
# 2- percent_cover.csv

library(readr)
cover <- read_csv(file.path(Data, "percent_covers.csv"))#read cover data
metadata <- read_csv(file.path(Data,"metadata.csv"))#read metadata
AMP_list <- read_csv(file.path(Data,"AMP_list.csv"))

#Merge photoquadrat.metadata and photoquadrat.cover
AMP<- merge(metadata,cover, by.x = "Name", by.y ="Image name", all.x = TRUE) 


#Remove original data frames from enviroment
rm(cover)

#all seaweed
#AMP_original <- AMP
#AMP$algae <- as.numeric(paste(AMP$MAA +AMP$MAEC + AMP$MAEF+ AMP$MAEN+ AMP$MAF+ AMP$MAG+ AMP$MALA+ AMP$MALCB+ AMP$MAS))


#Create long type dataframe 
library(reshape)
AMP_long = melt(AMP, id.vars = 1:21, measure.vars = 22:ncol(AMP), variable_name = "CATAMI", value_name ="cover", na.rm = T)
#rename columns because the ontop command is not working 
colnames(AMP_long)[22] <- "CATAMI"
colnames(AMP_long)[23] <- "cover"

#Calculate mean, SD, SE for cover data by factors 
library(doBy)
Coverdata <- summaryBy(cover ~ CATAMI + strata,data=AMP_long, FUN = function(x) { c(mean = mean(x),SD=sd(x),SE = sqrt(var(x)/length(x)))})

library(doBy)
Coverdata_AMPs <- summaryBy(cover ~ CATAMI + strata +locality ,data=AMP_long, FUN = function(x) { c(mean = mean(x),SD=sd(x),SE = sqrt(var(x)/length(x)))})

library(dplyr)
library(lubridate)
AMP <- AMP %>%
  mutate(year = lubridate::year(Date))  %>%
  mutate(month = lubridate::month(Date))  %>%
  mutate(estacion = ifelse(month %in% c(12, 1, 2, 3, 4, 5), "Cálida", "Fría"))%>%
  select(Name,Date, year,month,estacion,everything())

photo_bydate = as.data.frame(table(AMP$year,AMP$site,AMP$locality,AMP$strata))
colnames(photo_bydate)=c("Fecha","Sitio","Localidad","Estrato","n fotocuadrantes")  

library(plotly)
library(dplyr)
library(cols4all)
# Obtener las categorías únicas en la columna 'CATAMI'
categorias_unicas <- unique(Coverdata_AMPs$CATAMI)
num_categorias <- length(categorias_unicas)

# Obtener una paleta de colores de cols4all con 18 colores
paleta_cols4all <- c4a("poly.alphabet", 18)

# Crear un vector de colores asignados a las categorías
colores_categoria <- paleta_cols4all[match(Coverdata_AMPs$CATAMI, categorias_unicas)]

# Asignar los colores al dataframe en una nueva columna llamada 'Color'
Coverdata_AMPs$Color <- colores_categoria

# Obtener las localidades únicas en la columna 'locality'
localidades_unicas <- unique(Coverdata_AMPs$locality)

Coverdata_AMPs$CATAMI


# Definir el dataframe con los nombres actualizados
nombres_actualizados <- recode(Coverdata_AMPs$CATAMI,
                                "CNCA" = "Anémonas coloniales",
                                "CNTR" = "Anémonas",
                                "CRB" = "Cirripedios",
                                "MOB" = "Bivalvos",
                                "MOG" = "Gasterópodos",
                                "SP" = "Esponja",
                                "WPOT" = "Tubo poliqueto",
                                "SC" = "Suelo Desnudo",
                                "Unc" = "Sin definir",
                                "MAA" = "Algas calcáreas",
                                "MAEC" = "Algas ramas gruesas",
                                "MAEF" = "Algas ramas finas",
                                "MAEN" = "Algas incrustantes",
                                "MAF" = "Algas filamentosas",
                                "MAG" = "Algas globosas",
                                "MALA" = "Algas laminares",
                                "MALCB" = "Algas formadoras de bosque",
                                "MAS" = "Algas hojas laminares finas")

# Reemplazar la columna original con los nombres actualizados
Coverdata_AMPs$CATAMI <- nombres_actualizados


```


# Mapa

Column {data-width=550}
-------------------------------------

### Sitios de muestreo
```{r map, message=FALSE, warning=FALSE}

# Combinar las columnas year y estacion en una columna llamada tiempo
AMP$tiempo <- paste(AMP$year, AMP$estacion, sep = "_")

# Crear el mapa
map <- leaflet(options = leafletOptions(zoomControl = TRUE,
                                        zoomSnap = 0.25,
                                        zoomDelta = 1)) %>%
  addProviderTiles('Esri.WorldImagery',
                   options = providerTileOptions(maxNativeZoom=19,maxZoom=100),
                   group = "Satelite"
  ) %>%
  addProviderTiles(
    "OpenStreetMap",
    group = "Mapa para zoom"
  ) %>%
  addLayersControl(
    baseGroups = c("Satelite", "Mapa para zoom"),
    position = "topleft"
  )

# Añadir puntos para cada tiempo como capas separadas
for (tiempo in unique(AMP$tiempo)) {
  map <- map %>%
    addCircleMarkers(
      data = AMP[AMP$tiempo == tiempo, ], 
      ~Longitude, 
      ~Latitude,
      weight = 0.5,
      radius = 4,
      fillOpacity = 0.5,
      stroke = TRUE,
      popup = ~paste("Strata:", strata, "<br>", "Name:", Name),
      color = ~factor(strata),
      fillColor = ~factor(strata) %>% 
        {ifelse(. == "HIGHTIDE", "red", ifelse(. == "MIDTIDE", "blue", "green"))},
      group = as.character(tiempo)  # Asignar cada punto a su tiempo correspondiente como un grupo separado
    )
}

# Agregar control de capas para seleccionar el tiempo
map <- map %>%
  addLayersControl(
    overlayGroups = unique(AMP$tiempo),  # Lista de tiempos para seleccionar
    options = layersControlOptions(collapsed = FALSE)  # Panel desplegado por defecto
  ) %>%
  addControl(html = "<div id='legend'>Estratos: <br><i style='background: red'></i> Alta <br><i style='background: blue'></i> Media <br><i style='background: green'></i> Baja </div>",
             position = "bottomright")

map  # Mostrar el mapa


```

Column {data-width=450}
-------------------------------------

### Conteo fotoquadrantes
```{r}
library(dplyr)
library(tidyr)
library(DT)

# Calcular la tabla con todos los valores
table_data <- as.data.frame(table(AMP$year, AMP$month, AMP$locality))

# Filtrar la tabla para eliminar filas con n igual a cero
table_filtered <- table_data[table_data$Freq != 0, ]

# Renombrar las columnas
colnames(table_filtered) <- c("Año", "Mes", "Localidad", "n")

# Agregar una columna que clasifique los meses como "Cálida" o "Fría"
table_filtered <- table_filtered %>%
  mutate(Estacion = ifelse(Mes %in% c(12, 1, 2, 3, 4, 5), "Cálida", "Fría"))

# Calcular la suma total de la columna n agrupada por Año, Estacion y Localidad
total_n <- table_filtered %>%
  group_by(Año, Estacion, Localidad) %>%
  summarize(Total_n = sum(n), .groups = "drop")

# Obtener la latitud promedio de cada localidad sin renombrar
localidades_lat <- AMP %>%
  group_by(locality) %>%
  summarise(Latitude = mean(Latitude, na.rm = TRUE)) %>%
  ungroup()

# Hacer el join cambiando el nombre dentro del join
total_n <- total_n %>%
  left_join(localidades_lat, by = c("Localidad" = "locality"))

# Pivotear la tabla para tener años como columnas y dentro de cada año las estaciones Cálida y Fría
tabla_pivot <- total_n %>%
  pivot_wider(names_from = c(Año, Estacion), values_from = Total_n, values_fill = 0) %>%
  arrange(desc(Latitude)) %>%  # Ordenar de norte a sur (mayor latitud primero)
  select(-Latitude)  # Eliminar la columna de latitud después del ordenamiento

# Agregar una columna de totales por localidad
tabla_pivot <- tabla_pivot %>%
  mutate(Total_Localidad = rowSums(select(., -Localidad)))

# Agregar una fila con los totales de cada columna excepto Localidad
fila_totales <- tabla_pivot %>%
  summarise(across(where(is.numeric), sum)) %>%
  mutate(Localidad = "Total General")  # Agregar nombre en la columna Localidad

# Unir la fila de totales con la tabla final
tabla_pivot <- bind_rows(tabla_pivot, fila_totales)

# Crear la tabla interactiva con DT
datatable(tabla_pivot, 
          options = list(
            scrollX = TRUE,  # Habilita desplazamiento horizontal
            scrollY = "50vh", # Se ajusta dinámicamente a la altura del panel
            paging = FALSE,  # Desactiva paginación para mostrar todo el contenido
            searching = TRUE,  # Habilita la búsqueda
            autoWidth = TRUE,  # Ajusta el ancho de las columnas
            dom = 't'  # Muestra solo la tabla sin controles adicionales
          ), 
          rownames = FALSE)  # Oculta los números de fila

```


# Riqueza de especies
```{r}
library(dplyr)
library(ggplot2)
library(plotly)

# Crear un dataframe con latitudes de las localidades
localidades_lat <- AMP %>%
  group_by(locality) %>%
  summarise(Latitude = mean(Latitude, na.rm = TRUE)) %>%
  ungroup()

# Crear el dataframe original con el número de especies por fotocuadrante
locality <- AMP$locality
site <- AMP$site
strata <- AMP$strata
state <- AMP$state
richness <- AMP[, -(1:24)]  # Suponiendo que las primeras 22 columnas no son de interés
sppnumber <- specnumber(richness)

# Data frame con el número de especies por fotocuadrante
spp <- data.frame(state, locality, site, strata, sppnumber)

# Unir la latitud con el dataframe spp
spp <- spp %>%
  left_join(localidades_lat, by = "locality")

# Asegurarse de que las localidades no se repitan y luego ordenar por latitud
locality_order <- unique(spp$locality[order(spp$Latitude, decreasing = F)])

# Asignar el orden geográfico a la columna locality
spp$locality <- factor(spp$locality, levels = locality_order)

# Eliminar la columna Latitude, ya que no la necesitamos para la visualización
spp <- spp %>% select(-Latitude)

# Convertir la columna 'strata' a un factor con el orden deseado
spp$strata <- factor(spp$strata, levels = c("HIGHTIDE", "MIDTIDE", "LOWTIDE"))

# Cambiar los nombres de los estratos a español
spp$strata <- recode(spp$strata,
                     "HIGHTIDE" = "Estrato Alto",
                     "MIDTIDE" = "Estrato Medio",
                     "LOWTIDE" = "Estrato Bajo")

# Calcular el promedio de sppnumber por localidad y estrato
spp_avg <- spp %>%
  group_by(locality, strata) %>%
  summarise(avg_spp = mean(sppnumber, na.rm = TRUE)) %>%
  arrange(match(locality, locality_order))  # Asegurarse de que las localidades sigan el orden geográfico

# Unir con latitudes de las localidades para poder usar la latitud en el gráfico
spp_avg <- spp_avg %>%
  left_join(localidades_lat, by = "locality")

# Crear el gráfico con latitud en el eje X y cantidad promedio de categorías CATAMI en el eje Y
catamirichness_line <- ggplot(spp_avg, aes(x = Latitude, y = avg_spp, color = strata, group = strata, text = locality)) +
  geom_point(size = 3) +  # Puntos para cada estrato
  geom_smooth(method = "loess", se = FALSE, size = 1) +  # Línea de tendencia (suavizado LOESS)
  theme_bw() +
  labs(x = "Latitud", y = "Promedio de categorías CATAMI", title = "Cantidad promedio de categorías CATAMI según latitud") +
  theme(axis.text.x = element_text(size = 12),  # Ajuste de las etiquetas del eje X
        axis.text.y = element_text(size = 12),  # Ajuste de las etiquetas del eje Y
        legend.position = "none") +  # Eliminar la leyenda
  facet_grid(~strata)  # Dividir por estrato sin colores diferenciados

# Mostrar el gráfico interactivo con ggplotly
ggplotly(catamirichness_line, tooltip = "text")


```


```{r include=FALSE}

library(patchwork)
# Crear una lista para almacenar los gráficos generados en el bucle
plot_list <- list()

# Iniciar un loop para cada localidad
for (localidad in localidades_unicas) {
  # Filtrar los datos para la localidad actual
  Coverdata_AMPs_site <- filter(Coverdata_AMPs, locality == localidad)
  
  # Crear un gráfico de torta para cada estrato
  sel_data.L <- filter(Coverdata_AMPs_site, strata == "LOWTIDE", cover.mean > 0, CATAMI != "algae")
  sel_data.M <- filter(Coverdata_AMPs_site, strata == "MIDTIDE", cover.mean > 0, CATAMI != "algae")
  sel_data.H <- filter(Coverdata_AMPs_site, strata == "HIGHTIDE", cover.mean > 0, CATAMI != "algae")
  
  p <- plot_ly(labels = ~CATAMI, values = ~cover.mean, legendgroup = ~CATAMI, textinfo = 'label+percent',
               marker = list(colors = ~Color)) %>%  # Aquí asignamos los colores desde la columna 'Color'
    add_pie(data = sel_data.L, name = "Bajo", title = 'Estrato Bajo', domain = list(row = 0, column = 0)) %>%
    add_pie(data = sel_data.M, name = "Medio", title = 'Estrato Medio', domain = list(row = 0, column = 1)) %>%
    add_pie(data = sel_data.H, name = "Alto", title = 'Estrato Alto', domain = list(row = 0, column = 2)) %>%
    layout(title = localidad, showlegend = T,
           grid = list(rows = 1, columns = 3),
           xaxis = list(showgrid = FALSE, zeroline = FALSE, showticklabels = FALSE),
           yaxis = list(showgrid = FALSE, zeroline = FALSE, showticklabels = FALSE))
  
  # Agregar el gráfico a la lista
  plot_list[[length(plot_list) + 1]] <- p
}


```

# Indicador Bivalvos (ALARMA)
```{r polar plot, message=FALSE, warning=FALSE}
library(dplyr)
library(ggplot2)
library(plotly)

# Filtrar datos
MOB_data <- AMP_long %>% 
  filter(CATAMI == "MOB", strata == "MIDTIDE") %>%
  group_by(locality) %>%
  summarise(
    mean_coverage = mean(cover, na.rm = TRUE),
    sd_coverage = sd(cover, na.rm = TRUE),  # Desviación estándar como medida de variación
    Latitude = mean(Latitude, na.rm = TRUE)
  ) %>%
  arrange(Latitude) %>%
  mutate(index = row_number())  # Índice numérico para eje x

# Calcular el intervalo de confianza o de variación
MOB_data <- MOB_data %>%
  mutate(
    upper_ci = mean_coverage + sd_coverage,  # Límite superior del intervalo (media + desviación estándar)
    lower_ci = mean_coverage - sd_coverage   # Límite inferior del intervalo (media - desviación estándar)
  )

# Añadir el primer punto al final para cerrar el gráfico
MOB_data <- rbind(MOB_data, MOB_data[1,])

# Crear gráfico
p <- ggplot(MOB_data, aes(x = index, y = mean_coverage, group = 1,  
                          text = paste("Localidad:", locality, "<br> Cobertura:", mean_coverage, "%"))) +
  
  # Añadir área sombreada entre 0 y 20 en rojo
  geom_ribbon(aes(x = index, ymin = 0, ymax = 20, fill = "Se recomiendan estudios exhaustivos"),  
              alpha = 0.3) +  # Área sombreada con opacidad
  
  # Añadir área sombreada para el intervalo de variación (desviación estándar)
  geom_ribbon(aes(x = index, ymin = lower_ci, ymax = upper_ci, fill = "Intervalo de variación"),  
              alpha = 0.3) +  # Área sombreada con opacidad
  
  # Línea azul para la media con un color más claro
  geom_line(color = "lightblue", size = 1) +  # Línea más clara
  
  # Puntos de la media con un color más claro
  geom_point(color = "lightblue", size = 3) +  # Puntos más claros y ligeramente más grandes
  
  # Cambiar la escala del eje X (invertir)
  scale_x_reverse(breaks = MOB_data$index, labels = MOB_data$locality) +  
  
  # Añadir leyenda para las zonas sombreadas
  scale_fill_manual(name = "Leyenda", values = c("lightblue", "red"),  
                    labels = c("Intervalo de variación", "Zona de atención")) +
  
  theme_minimal() +
  labs(
    title = "Cobertura (%) de Bivalvos en estrato Medio",
    x = NULL,
    y = "Cobertura promedio (%)"
  ) + 
  theme(
    plot.title = element_text(size = 14, face = "bold", hjust = 0.5),
    axis.text.x = element_text(size = 8, angle = 45, hjust = 1),
    axis.text.y = element_text(size = 10),  # Mostrar etiquetas en el eje Y
    axis.title.y = element_text(size = 12)
  )

# Convertir a ggplotly
ggplotly(p, tooltip = "text") %>%  
  layout(margin = list(l = 50, r = 50, t = 50, b = 50), autosize = TRUE)


```

# Cobertura de categorias por localidades

Column1 {.tabset .tabset-fade}
-------

### PUNTA DEL DIABLO
```{r}
plot_list[[12]]
```

### LA PALOMA
```{r}
plot_list[[3]]
```

### MAR DEL PLATA
```{r}
plot_list[[5]]
```

### ISLOTE LOBOS
```{r}
plot_list[[2]]
```

### PUNTA BS AS
```{r}
plot_list[[10]]
```

### PUNTA LOMA
```{r}
plot_list[[13]]
```

### PUNTA TOMBO
```{r}
plot_list[[14]]
```

### CABO DOS BAHIAS
```{r}
plot_list[[1]]
```

### PIMCPA
```{r}
plot_list[[6]]
```

### PIMCPA_ISLA TOVA
```{r}
plot_list[[7]]
```

### PUNTA BUQUE
```{r}
plot_list[[11]]
```

### MAKENKE
```{r}
plot_list[[4]]
```

### MONTE LEON
```{r}
plot_list[[16]]
```

### RESERVA COSTA ATLANTICA
```{r}
plot_list[[15]]
```

### PLAYA LARGA_USH
```{r}
plot_list[[8]]
```

### PNTDF
```{r}
plot_list[[9]]
```

# Cluster
```{r cluster, message=FALSE, warning=FALSE}
# Cargar librerías necesarias
library(dplyr)
library(vegan)
library(ggplot2)
library(ggdendro)
library(plotly)

# 1. Filtrar las columnas relevantes (localidad + especies)
AMP_filtered <- AMP %>%
  select(locality, 25:ncol(AMP))  

# 2. Convertir todas las columnas de especies a numéricas
AMP_filtered[, -1] <- lapply(AMP_filtered[, -1], function(x) as.numeric(as.character(x)))

# 3. Reemplazar NA con 0
AMP_filtered[is.na(AMP_filtered)] <- 0  

# 4. Aplicar la transformación de doble raíz cuadrada a los datos de especies
AMP_filtered_transformed <- AMP_filtered %>%
  mutate(across(-locality, ~sqrt(sqrt(.))))

# 5. Promediar los valores de especies por localidad
AMP_agg <- AMP_filtered_transformed %>%
  group_by(locality) %>%
  summarise(across(everything(), mean, na.rm = TRUE))  

# 6. Convertir el dataframe agregado a una matriz numérica
species_matrix_agg <- AMP_agg %>% select(-locality) %>% as.matrix()

# 7. Calcular la distancia de Bray-Curtis
bray_curtis_dist_agg <- vegdist(species_matrix_agg, method = "bray")

# 8. Generar clustering jerárquico
hclust_result <- hclust(bray_curtis_dist_agg, method = "complete")

# 9. Convertir a un formato compatible con ggplot
dendro_data <- ggdendro::dendro_data(hclust_result)

# Definir un desplazamiento para subir los nombres
offset <- max(dendro_data$segments$y) * 0.04  

# 10. Graficar con ggplot2
p <- ggplot() +
  geom_segment(data = dendro_data$segments, aes(x = x, y = y, xend = xend, yend = yend)) +
  geom_text(data = dendro_data$labels, 
            aes(x = x, y = y + offset, label = AMP_agg$locality), 
            angle = 90, hjust = 1, size = 2.5) +  # Rotar etiquetas
  theme_minimal() +
  labs(title = "Dendrograma de Localidades basado en Bray-Curtis",
       x = "Localidades", y = "Distancia") +
  theme(axis.text.x = element_text(angle = 90, hjust = 1)) # Forzar inclinación en ggplot

# 11. Convertir a gráfico interactivo
ggplotly(p)

  

```