---
title: "Monitoreo Intermareales Rocosos"
output:
  flexdashboard::flex_dashboard:
    theme: lumen
    source: embed
    logo: logo.png
    vertical_layout: fill
    navbar:
      - { title: "Protocolo Muestreo", icon: "ion-android-document", href: "https://repository.oceanbestpractices.org/handle/11329/2199.2", align: right }
runtime: shiny
---

```{r setup, include=FALSE}
# =========================
# 0) Libraries
# =========================
library(flexdashboard)
library(shiny)
library(dplyr)
library(tidyr)
library(readr)
library(lubridate)
library(leaflet)
library(plotly)
library(ggplot2)
library(DT)
library(RColorBrewer)
library(scales)

options(dplyr.summarise.inform = FALSE)
```


```{r dataread, include=FALSE, message=FALSE, warning=FALSE}
# =========================
# 1) Data loading
# =========================
Data <- "DATA"

# CoralNet exports
cover    <- read_csv(file.path(Data, "percent_covers.csv"), show_col_types = FALSE)
metadata <- read_csv(file.path(Data, "metadata.csv"), show_col_types = FALSE)

# Merge metadata + cover
AMP <- merge(metadata, cover, by.x = "Name", by.y = "Image name", all.x = TRUE)

# Ensure Date exists and is Date type
AMP <- AMP %>%
  mutate(
    Date = as.Date(Date),
    year = year(Date),
    month = month(Date),
    estacion = ifelse(month %in% c(12, 1, 2, 3, 4, 5), "Cálida", "Fría")
  )

# CATAMI categories to plot (use only those that exist in AMP)
catami_seleccion <- c("MAEN","MAF","CRB","MAA","MAEC","MAS","MOB","MOG","SC","WPOT")
catami_seleccion <- catami_seleccion[catami_seleccion %in% names(AMP)]

# Available localities & years
localidades <- sort(unique(AMP$locality))
anios <- sort(unique(AMP$year))

# Diccionario CATAMI (códigos -> nombres en español)
catami_dicc <- c(
  "CNCA"  = "Anémonas coloniales",
  "CNTR"  = "Anémonas",
  "CRB"   = "Cirripedios",
  "MOB"   = "Bivalvos",
  "MOG"   = "Gasterópodos",
  "SP"    = "Esponja",
  "WPOT"  = "Tubo poliqueto",
  "SC"    = "Suelo Desnudo",
  "Unc"   = "Sin definir",
  "MAA"   = "Algas calcáreas",
  "MAEC"  = "Algas ramas gruesas",
  "MAEF"  = "Algas ramas finas",
  "MAEN"  = "Algas incrustantes",
  "MAF"   = "Algas filamentosas",
  "MAG"   = "Algas globosas",
  "MALA"  = "Algas laminares",
  "MALCB" = "Algas formadoras de bosque",
  "MAS"   = "Algas hojas laminares finas"
)

# Etiquetas de leyenda (NOMBRE COMPLETO) en el MISMO orden de catami_seleccion
labels_catami <- catami_dicc[catami_seleccion]
names(labels_catami) <- catami_seleccion
labels_catami[is.na(labels_catami)] <- names(labels_catami)[is.na(labels_catami)]
```

```{r risi_index_params, include=FALSE}
# ============================================================
# RISI (Rocky Intertidal Status Index)
# *Implementación para el dashboard*
# - Se calcula SOLO para el intermareal medio (MIDTIDE)
# - Funciona con las mismas columnas CATAMI (MOB, MAS, MAF, SC)
# - Se resume por Localidad (ALL) o por Sitio (si se selecciona localidad)
# ============================================================

# Weights for the state components (relative importance)
W_core <- c(BIO = 24, MAF = 12, SC = 15)

# Contribution of macroalgae to BIO relative to MOB
mas_factor <- 0.6

# Moderate penalty rule threshold:
MOB_threshold <- 5

# Normalizer (maximum possible weighted score):
Wsum4_core <- sum(W_core) * 4

# Bare-substrate override parameters
SC_bare_threshold    <- 85
MOB_exception_thr    <- 10
RISI_bare_cap <- 2.0

# Scoring functions (0–4)
S_bio_fun <- function(bio) {
  case_when(
    is.na(bio) ~ NA_real_,
    bio > 50   ~ 4,
    bio >= 25  ~ 3,
    bio >= 10  ~ 2,
    bio >= 1   ~ 1,
    TRUE       ~ 0
  )
}

S_inv_fun <- function(x) {
  case_when(
    is.na(x) ~ NA_real_,
    x <= 5   ~ 4,
    x <= 15  ~ 3,
    x <= 30  ~ 2,
    x <= 60  ~ 1,
    TRUE     ~ 0
  )
}

classify_RISI <- function(x) {
  case_when(
    is.na(x) ~ NA_character_,
    x >= 7.5 ~ "High",
    x >= 6.0 ~ "Good",
    x >= 4.5 ~ "Moderate",
    x >= 3.5 ~ "Poor",
    TRUE     ~ "Bad"
  )
}

RISI_levels <- c("High", "Good", "Moderate", "Poor", "Bad")

class_cols <- c(
  "Bad"      = "#B71C1C",
  "Poor"     = "#FB8C00",
  "Moderate" = "#FDD835",
  "Good"     = "#66C2A5",
  "High"     = "#3B7EA1"
)
```

# Filtros {.sidebar}

```{r}
selectInput(
  inputId = "sel_localidad",
  label   = "Parque / Localidad",
  choices = c("Todos" = "ALL", localidades),
  selected = "ALL"
)

selectInput(
  inputId = "sel_year",
  label   = "Año",
  choices = c("Todos" = "ALL", anios),
  selected = "ALL"
)

selectInput(
  inputId = "sel_estacion",
  label   = "Estación",
  choices = c("Todas" = "ALL", "Cálida" = "Cálida", "Fría" = "Fría"),
  selected = "ALL"
)
```

```{r reactives, include=FALSE}
# =========================
# 3) Reactives (data pipeline)
# =========================
AMP_filtrado <- reactive({
  df <- AMP

  if (!is.null(input$sel_localidad) && input$sel_localidad != "ALL") {
    df <- df %>% filter(locality == input$sel_localidad)
  }

  if (!is.null(input$sel_year) && input$sel_year != "ALL") {
    df <- df %>% filter(year == as.integer(input$sel_year))
  }

  if (!is.null(input$sel_estacion) && input$sel_estacion != "ALL") {
    df <- df %>% filter(estacion == input$sel_estacion)
  }

  df
})

cover_resumen <- reactive({
  df <- AMP_filtrado()
  req(nrow(df) > 0)
  req(length(catami_seleccion) > 0)

  # Definir variable de eje X según filtro
  x_var <- if (!is.null(input$sel_localidad) && input$sel_localidad != "ALL") {
    "site"
  } else {
    "locality"
  }

  df_long <- df %>%
    select(locality, site, Latitude, strata, estacion, all_of(catami_seleccion)) %>%
    pivot_longer(
      cols = all_of(catami_seleccion),
      names_to = "CATAMI",
      values_to = "Cobertura"
    ) %>%
    mutate(
      CATAMI = recode(CATAMI, !!!catami_dicc),
      CATAMI = ifelse(is.na(CATAMI), as.character(CATAMI), CATAMI)
    ) %>%
    group_by(across(all_of(c(x_var, "locality", "strata", "estacion", "CATAMI")))) %>%
    summarise(
      Cobertura = mean(Cobertura, na.rm = TRUE),
      Latitude  = mean(Latitude, na.rm = TRUE),
      .groups = "drop"
    ) %>%
    filter(Cobertura > 0)

  # 🔹 ORDEN NORTE → SUR SOLO PARA LOCALIDADES
  if (x_var == "locality") {
    df_long <- df_long %>%
      mutate(
        eje_x = forcats::fct_reorder(locality, Latitude, .desc = TRUE)
      )
  } else {
    df_long <- df_long %>%
      mutate(eje_x = site)
  }

  df_long %>%
    mutate(
      strata = factor(
        strata,
        levels = c("HIGHTIDE", "MIDTIDE", "LOWTIDE"),
        labels = c("Intermareal alto", "Intermareal medio", "Intermareal bajo")
      ),
      estacion = factor(estacion, levels = c("Cálida", "Fría"))
    )
})

colores_catami <- reactive({
  req(length(catami_seleccion) > 0)

  # Nombres completos (en el mismo orden de catami_seleccion)
  catami_nombres <- catami_dicc[catami_seleccion]
  catami_nombres[is.na(catami_nombres)] <- catami_seleccion[is.na(catami_nombres)]  # fallback

  # Paleta más contrastante (Paired)
  cols <- brewer.pal(n = max(3, length(catami_nombres)), name = "Paired")[seq_along(catami_nombres)]

  # nombrar por NOMBRE COMPLETO (porque fill = CATAMI son nombres)
  setNames(cols, catami_nombres)
})

# ============================================================
# RISI: cálculo por foto (MIDTIDE) + resumen para mapa
# ============================================================

AMP_index <- reactive({
  df <- AMP_filtrado()
  req(nrow(df) > 0)

  # Requiere columnas mínimas
  req(all(c("strata", "MOB", "MAS", "MAF", "SC") %in% names(df)))

  df %>%
    mutate(
      strata = toupper(as.character(strata))
    ) %>%
    filter(strata == "MIDTIDE") %>%
    mutate(
      MOB = as.numeric(MOB),
      MAS = as.numeric(MAS),
      MAF = as.numeric(MAF),
      SC  = as.numeric(SC),

      MAS_MAF_group = coalesce(MAS, 0) + coalesce(MAF, 0),
      BIO = pmin(100, coalesce(MOB, 0) + mas_factor * MAS_MAF_group),

      S_BIO = if_else(
        (MAS_MAF_group > 0) & (coalesce(MOB, 0) < MOB_threshold),
        1,
        S_bio_fun(BIO)
      ),

      S_MAF = S_inv_fun(MAF),
      S_SC  = S_inv_fun(SC),

      num = W_core["BIO"] * S_BIO +
        W_core["MAF"] * S_MAF +
        W_core["SC"]  * S_SC,

      RISI_raw = (num / Wsum4_core) * 10,

      RISI = if_else(
        (coalesce(SC, 0) >= SC_bare_threshold) & (coalesce(MOB, 0) < MOB_exception_thr),
        pmin(RISI_raw, RISI_bare_cap),
        RISI_raw
      ),

      RISI_class = classify_RISI(RISI),
      RISI_class = factor(RISI_class, levels = RISI_levels, ordered = TRUE)
    )
})

indice_resumen_mapa <- reactive({
  df <- AMP_index()
  req(nrow(df) > 0)

  # Solo coordenadas válidas
  df <- df %>% filter(!is.na(Latitude), !is.na(Longitude))

  # Modo: ALL -> localidad, si no -> sitio
  if (!is.null(input$sel_localidad) && input$sel_localidad != "ALL") {
    df %>%
      group_by(locality, site) %>%
      summarise(
        lon = mean(as.numeric(Longitude), na.rm = TRUE),
        lat = mean(as.numeric(Latitude),  na.rm = TRUE),
        RISI_mean = mean(RISI, na.rm = TRUE),
        n_fotos = n(),
        .groups = "drop"
      ) %>%
      mutate(
        RISI_class = classify_RISI(RISI_mean),
        RISI_class = factor(RISI_class, levels = RISI_levels, ordered = TRUE),
        etiqueta = site
      )
  } else {
    df %>%
      group_by(locality) %>%
      summarise(
        lon = mean(as.numeric(Longitude), na.rm = TRUE),
        lat = mean(as.numeric(Latitude),  na.rm = TRUE),
        RISI_mean = mean(RISI, na.rm = TRUE),
        n_fotos = n(),
        .groups = "drop"
      ) %>%
      mutate(
        RISI_class = classify_RISI(RISI_mean),
        RISI_class = factor(RISI_class, levels = RISI_levels, ordered = TRUE),
        etiqueta = locality
      )
  }
})

#build CoralNet URL for selected locality (MIDTIDE)
build_coralnet_url <- function(locality) {
  base <- "https://coralnet.ucsd.edu/source/2897/browse/images/?aux3="
  
  # CoralNet expects spaces as "+"
  loc_plus <- gsub(" ", "+", locality)
  
  paste0(base, loc_plus, "&aux5=MIDTIDE")
}

# Link dinámico a CoralNet (filtra MIDTIDE, igual que build_coralnet_url)
coralnet_link <- reactive({
  if (is.null(input$sel_localidad) || input$sel_localidad == "ALL") {
    return(NULL)
  }
  build_coralnet_url(input$sel_localidad)
})


# ============================================================
# Conteo de fotocuadrantes por clase del índice (Bad..High)
# - ALL: por localidad
# - Localidad seleccionada: por sitio
# ============================================================
conteo_indice_clases <- reactive({
  df <- AMP_index()
  req(nrow(df) > 0)
  req("RISI_class" %in% names(df))

  # asegurar orden fijo
  df <- df %>%
    mutate(
      RISI_class = factor(as.character(RISI_class),
                                 levels = RISI_levels, ordered = TRUE)
    )

  if (!is.null(input$sel_localidad) && input$sel_localidad != "ALL") {
    # por sitio dentro de la localidad
    out <- df %>%
      count(locality, site, RISI_class, name = "n_fotos") %>%
      mutate(etiqueta = site)
  } else {
    # por localidad
    out <- df %>%
      count(locality, RISI_class, name = "n_fotos") %>%
      mutate(etiqueta = locality)
  }

  out %>%
    filter(!is.na(RISI_class)) %>%
    mutate(
      etiqueta = forcats::fct_reorder(etiqueta, n_fotos, .fun = sum, .desc = TRUE)
    )
})

```

# MAPA|CATAMI 

## Column {data-width=4}

### Mapa de sitios de muestreo

```{r}
leafletOutput("mapa", height = 480)
```

```{r, include=FALSE}
output$mapa <- renderLeaflet({
  df <- AMP_filtrado()
  req(nrow(df) > 0)
  req(all(c("Latitude", "Longitude") %in% names(df)))

  # Limpiar NAs de coordenadas
  df <- df %>% filter(!is.na(Latitude), !is.na(Longitude))
  req(nrow(df) > 0)

  pal_strata <- colorFactor(
    palette = c("red", "blue", "green"),
    domain = c("HIGHTIDE", "MIDTIDE", "LOWTIDE")
  )

  # Mapa base
  m <- leaflet(df, options = leafletOptions(zoomSnap = 0.25)) %>%
    addProviderTiles(providers$Esri.WorldImagery, group = "Satélite") %>%
    addProviderTiles(providers$CartoDB.Positron, group = "Mapa") %>%
    addCircleMarkers(
      lng = ~Longitude, lat = ~Latitude,
      radius = 4, weight = 0.7, fillOpacity = 0.7,
      color = ~pal_strata(strata),
      popup = ~paste0(
        "<b>Localidad:</b> ", locality,
        "<br><b>Sitio:</b> ", site,
        "<br><b>Estrato:</b> ", strata,
        "<br><b>Fecha:</b> ", Date,
        "<br><b>Foto:</b> ", Name
      )
    ) %>%
    addLegend("bottomright", pal = pal_strata, values = ~strata, title = "Estrato") %>%
    addLayersControl(
      baseGroups = c("Satélite", "Mapa"),
      options = layersControlOptions(collapsed = FALSE)
    ) %>%
    addScaleBar(
      position = "topleft",
      options = scaleBarOptions(imperial = FALSE, maxWidth = 150)
    )

  # Zoom dinámico según filtro de localidad
  if (!is.null(input$sel_localidad) && input$sel_localidad != "ALL") {

    lng_min <- min(df$Longitude, na.rm = TRUE)
    lng_max <- max(df$Longitude, na.rm = TRUE)
    lat_min <- min(df$Latitude,  na.rm = TRUE)
    lat_max <- max(df$Latitude,  na.rm = TRUE)

    if (lng_min == lng_max || lat_min == lat_max) {
      m <- m %>% setView(lng = mean(df$Longitude), lat = mean(df$Latitude), zoom = 12)
    } else {
      m <- m %>% fitBounds(lng1 = lng_min, lat1 = lat_min, lng2 = lng_max, lat2 = lat_max)
    }

  } else {
    center_lat <- mean(df$Latitude, na.rm = TRUE)
    center_lng <- mean(df$Longitude, na.rm = TRUE)
    m <- m %>% setView(lng = center_lng, lat = center_lat, zoom = 5)
  }

  m
})
```


## Column {data-width=8}

### Cobertura media por categorías CATAMI

**[CATAMI](https://catami.org/)** es una clasificación estandarizada utilizada para las principales especies del intermareal rocoso (algas, invertebrados y sustrato). Sus categorías se basan principalmente en características visuales observables en las fotografías, más que en una identificación taxonómica detallada, lo que facilita el análisis automatizado mediante inteligencia artificial.

```{r}
plotlyOutput("barras_catami", height = 480)
```

```{r, include=FALSE}
output$barras_catami <- renderPlotly({
  df_cov <- cover_resumen()
  req(nrow(df_cov) > 0)

  x_label <- if (!is.null(input$sel_localidad) && input$sel_localidad != "ALL") "Sitio" else "Localidad"

  p <- ggplot(df_cov, aes(x = eje_x, y = Cobertura, fill = CATAMI)) +
    geom_col() +
    facet_grid(estacion ~ strata) +
    scale_fill_manual(values = colores_catami(), name = "Categoría CATAMI") +
    labs(
      x = x_label,
      y = "Cobertura media (%)"
    ) +
    theme_minimal(base_size = 12) +
    theme(
      axis.text.x = element_text(angle = 90, hjust = 1)
    )

  ggplotly(p)
})
```

# Índice RISI

**RISI** (Rocky Intertidal Status Index) evalúa la condición del intermareal medio combinando cobertura de mejillones, algas y sustrato desnudo. Valores más altos indican mejor estado ecológico.
El mapa muestra el valor promedio por localidad o sitio, mientras que el gráfico resume la cantidad de fotocuadrantes en cada categoría: High (≥ 7.5), Good (6.0–7.49), Moderate (4.5–5.99), Poor (3.5–4.49) y Bad (< 3.5).

```{r, include=FALSE}
output$btn_coralnet <- renderUI({
  req(input$sel_localidad)

  if (input$sel_localidad == "ALL") {
    return(tags$small("Seleccioná una localidad para habilitar el acceso a fotos en CoralNet."))
  }

  url <- build_coralnet_url(input$sel_localidad)

  tags$a(
    href = url,
    target = "_blank",
    class = "btn btn-xs btn-primary",
    style = "padding:4px 8px; font-size:12px; margin-top:6px; display:inline-block;",
    paste0("Ver fotos MIDTIDE en CoralNet: ", input$sel_localidad)
  )
})
```

```{r}
uiOutput("btn_coralnet")
```


## Column {data-width=6}

### Estado ecológico (RISI) — mapa interactivo

```{r}
leafletOutput("mapa_indice", height = 650)
```

```{r, include=FALSE}
output$mapa_indice <- renderLeaflet({
  pts <- indice_resumen_mapa()
  req(nrow(pts) > 0)

  # radio por valor del índice (0–10)
  pts <- pts %>%
    mutate(
      radius = rescale(RISI_mean, to = c(5, 18), from = c(0, 10))
    )

  pal_class <- colorFactor(
    palette = unname(class_cols[RISI_levels]),
    domain  = RISI_levels,
    ordered = TRUE
  )

  # Extensión automática del mapa
  lng_min <- min(pts$lon, na.rm = TRUE)
  lng_max <- max(pts$lon, na.rm = TRUE)
  lat_min <- min(pts$lat, na.rm = TRUE)
  lat_max <- max(pts$lat, na.rm = TRUE)

  titulo_popup <- if (!is.null(input$sel_localidad) && input$sel_localidad != "ALL") "Sitio" else "Localidad"

  m <- leaflet(pts, options = leafletOptions(zoomSnap = 0.25)) %>%
    addProviderTiles(providers$Esri.WorldImagery, group = "Satélite") %>%
    addProviderTiles(providers$CartoDB.Positron, group = "Mapa") %>%
    addCircleMarkers(
      lng = ~lon, lat = ~lat,
      radius = ~radius,
      weight = 0.8,
      color = "black",
      fillColor = ~pal_class(as.character(RISI_class)),
      fillOpacity = 0.85,
      popup = ~paste0(
        "<b>", titulo_popup, ":</b> ", etiqueta,
        ifelse(titulo_popup == "Sitio", paste0("<br><b>Localidad:</b> ", locality), ""),
        "<br><b>RISI (promedio):</b> ", round(RISI_mean, 2),
        "<br><b>Clase:</b> ", as.character(RISI_class),
        "<br><b>Fotos (MIDTIDE):</b> ", n_fotos
      )
    ) %>%
    addLegend(
      position = "bottomright",
      pal = pal_class,
      values = ~RISI_class,
      title = "Clase (RISI)",
      opacity = 1
    ) %>%
    addScaleBar(
      position = "topleft",
      options = scaleBarOptions(imperial = FALSE, maxWidth = 150)
    ) %>%
    addLayersControl(
      baseGroups = c("Satélite", "Mapa"),
      options = layersControlOptions(collapsed = FALSE)
    )

  # zoom al bounding box
  if (lng_min == lng_max || lat_min == lat_max) {
    m <- m %>% setView(lng = mean(pts$lon), lat = mean(pts$lat), zoom = 10)
  } else {
    m <- m %>% fitBounds(lng1 = lng_min, lat1 = lat_min, lng2 = lng_max, lat2 = lat_max)
  }

  m
})
```

## Column {data-width=6}

### Fotocuadrantes por clase del índice
```{r}
plotlyOutput("barras_indice_clases", height = 450)
```

```{r include=FALSE}
output$barras_indice_clases <- renderPlotly({
  dfc <- conteo_indice_clases()
  req(nrow(dfc) > 0)

  etiqueta_y <- if (!is.null(input$sel_localidad) && input$sel_localidad != "ALL") "Sitio" else "Localidad"

  p <- ggplot(dfc, aes(x = etiqueta, y = n_fotos, fill = RISI_class)) +
    geom_col(width = 0.75) +
    coord_flip() +
    scale_fill_manual(values = class_cols, drop = FALSE) +
    labs(
      x = etiqueta_y,
      y = "N° fotocuadrantes (MIDTIDE)",
      fill = "Clase RISI"
    ) +
    theme_minimal(base_size = 12) +
    theme(
      legend.position = "top",
      legend.title = element_text(face = "bold")
    )

  ggplotly(p)
})
```

# Fotocuadrantes

```{r fotocuadrantes_helpers, include=FALSE}
library(scales)

# Área por foto (25 x 25 cm = 0.0625 m²)
area_por_foto_m2 <- 0.0625

# KPIs filtrados
resumen_muestreo <- reactive({
  df <- AMP_filtrado()
  req(nrow(df) > 0)

  df <- df %>% mutate(Date = as.Date(Date))

  n_fotos <- nrow(df)
  area_m2 <- n_fotos * area_por_foto_m2
  n_dias <- dplyr::n_distinct(df$Date[!is.na(df$Date)])
  n_localidades <- dplyr::n_distinct(df$locality)
  n_sitios <- dplyr::n_distinct(df$site)

  list(
    n_fotos = n_fotos,
    area_m2 = area_m2,
    n_dias = n_dias,
    n_localidades = n_localidades,
    n_sitios = n_sitios
  )
})

# Resumen por Año x Estación (para barras)
fotos_por_anio_estacion <- reactive({
  df <- AMP_filtrado()
  req(nrow(df) > 0)

  df %>%
    filter(!is.na(year), !is.na(estacion)) %>%
    count(year, estacion, name = "n_fotos") %>%
    arrange(year, estacion)
})

```

## Row {data-height=120}

### Fotocuadrantes (filtrados)

```{r include=FALSE}
output$vb_fotos <- renderValueBox({
  r <- resumen_muestreo()
  valueBox(
    format(r$n_fotos, big.mark = ".", decimal.mark = ","),
    "Fotocuadrantes",
    icon = "ion-android-camera",
    color = "primary"
  )
})

output$vb_area <- renderValueBox({
  r <- resumen_muestreo()
  valueBox(
    paste0(format(round(r$area_m2, 1), big.mark = ".", decimal.mark = ","), " m²"),
    "Área equivalente (25×25 cm por foto)",
    icon = "ion-android-map",
    color = "info"
  )
})

output$vb_dias <- renderValueBox({
  r <- resumen_muestreo()
  valueBox(
    format(r$n_dias, big.mark = ".", decimal.mark = ","),
    "Días con muestreo",
    icon = "ion-android-time",
    color = "warning"
  )
})

output$vb_espacial <- renderValueBox({
  r <- resumen_muestreo()
  valueBox(
    paste0(r$n_localidades, " localidades / ", r$n_sitios, " sitios"),
    "Cobertura espacial",
    icon = "ion-android-pin",
    color = "success"
  )
})

output$vb_coralnet <- renderValueBox({

  link <- coralnet_link()

  if (is.null(link)) {
    valueBox(
      "Seleccionar una localidad",
      "Fotocuadrantes",
      icon  = "ion-android-camera",
      color = "info"   # ✅ válido
    )
  } else {
    valueBox(
      HTML(paste0(
        "<a href='", link, "' target='_blank'>",
        "Ver imágenes en CoralNet",
        "</a>"
      )),
      paste0("Fotocuadrantes – ", input$sel_localidad),
      icon  = "ion-android-camera",
      color = "success"
    )
  }
})
```

```{r}
valueBoxOutput("vb_fotos")
```

### Área equivalente (m²)
```{r}
valueBoxOutput("vb_area")
```

### Días de trabajo
```{r}
valueBoxOutput("vb_dias")
```

### Cobertura espacial
```{r}
valueBoxOutput("vb_espacial")
```

### Link a fotos
```{r}
valueBoxOutput("vb_coralnet")
```


## Row {data-height=520}

### Esfuerzo por año y estación
```{r}
plotlyOutput("plot_anio_estacion", height = 480)
```

```{r echo=FALSE}
output$plot_anio_estacion <- renderPlotly({
  df <- fotos_por_anio_estacion()
  req(nrow(df) > 0)

  p <- ggplot(df, aes(x = factor(year), y = n_fotos, fill = estacion)) +
    geom_col(position = "dodge") +
    labs(x = "Año", y = "Cantidad de fotocuadrantes", fill = "Estación") +
    theme_minimal(base_size = 12)

  ggplotly(p)
})
```



# Información

### Sobre este dashboard
Este dashboard fue desarrollado como parte del trabajo de investigación y monitoreo de ecosistemas intermareales rocosos en la costa patagónica argentina, en el marco de la red **Marine Biodiversity Observation Network (MBON) Pole to Pole**. El análisis integra fotocuadrantes intermareales procesados mediante herramientas de **inteligencia artificial**, permitiendo la visualización dinámica de patrones espaciales, temporales y ecológicos asociados a la biodiversidad bentónica. Los agentes de conservación de **Parques Nacionales** y de **reservas provinciales** son un componente fundamental de esta red, participando activamente en el diseño del monitoreo y en la recolección sistemática de los fotocuadrantes que sustentan los análisis presentados en este dashboard.

Este trabajo se enmarca en el **proyecto de posdoctorado** del:

**Dr. Gonzalo Bravo**  
*Implementación de herramientas de inteligencia artificial para el monitoreo de la biodiversidad marina en áreas protegidas*

Director: Dr. Gregorio Bigatti  
Co-director: Dr. Enrique Montes Herrera  

El proyecto se desarrolla en articulación con instituciones científicas del **CONICET** y administraciones de **Áreas Naturales Protegidas**, en el contexto de iniciativas regionales e internacionales de monitoreo a largo plazo.

#### Publicaciones y protocolo
Los resultados de los workshops fueron publicados en *Research Ideas and Outcomes (RIO Journal)*:

- [MBON Intertidal Monitoring Workshop 2024](https://riojournal.com/article/126660/)
- [MBON Intertidal Monitoring Workshop 2025](https://riojournal.com/article/163815/)

El protocolo oficial de muestreo está disponible en el repositorio de *Ocean Best Practices (IOC-UNESCO)*:

- [Intertidal Monitoring Protocol – MBON Pole to Pole](https://repository.oceanbestpractices.org/handle/11329/2199.2)

#### Red MBON
Los datos y metodologías presentados forman parte de la red internacional **MBON – Pole to Pole**, orientada a la observación estandarizada de la biodiversidad marina a escala regional y global.

🔗 **Más información sobre MBON:**  
<https://marinebon.org/p2p/>

#### Contacto
Para consultas técnicas, acceso a datos o colaboraciones:

📧 **Dr. Gonzalo Bravo**  
✉️ *gonzalobravoargentina@gmail.com* 

*Este dashboard es una herramienta dinámica en evolución, diseñada para apoyar la toma de decisiones, la gestión adaptativa y la comunicación científica.*